【裁判字號】    97,重訴,21
【裁判日期】    981118
【裁判案由】    違反毒品危害防制條例
【裁判全文】
臺灣臺南地方法院刑事判決              97年度重訴字第21號
公  訴  人  臺灣臺南地方法院檢察署檢察官
被      告  乙○○原名王榮芳.
選任辯護人  林晉宏律師
上列被告因違反毒品危害防制條例案件，經檢察官提起公訴（97
年度偵字第15927號），本院判決如下：
    主  文
乙○○共同販賣第一級毒品，未遂，處有期徒刑拾伍年陸月，扣
案之第一級毒品拾柒包（驗餘淨重合計參零參‧捌捌公克，含殘
渣袋拾柒個）均沒收銷燬之，另門號0000000000號（
含ＳＩＭ卡）ＮＯＫＩＡ牌行動電話手機壹支（序號為0000
00000000000號）沒收之。
    事  實
一、緣丙○○（另經本院98年度重訴字第8號判處有期徒刑19年
    ，上訴中）於民國97年9月29日，於柬埔寨境內，以美金1萬
    7千元之代價，向真實姓名與年籍均不詳、綽號「阿堯」之
    男子，言妥購買約600公克之海洛因一大塊（後分裝為28包
    ）並先支付價額，丙○○於97年10月18日先行返台後，經「
    阿堯」致電告知所購海洛因藏放位置，丙○○再依指示前往
    臺北縣忠孝橋附近思源路之變電箱空隙取出上開海洛因。
二、乙○○係丙○○之手下小弟，明知海洛因係毒品危害防制條
    例第2條第2項第1款所列之第一級毒品，不得非法持有、運
    輸及販賣，竟與丙○○基於販賣第一級毒品海洛因之犯意聯
    絡，在知悉丙○○擁有上開購得之大量海洛因，且為圖出售
    而與綽號「阿本」之丁○○聯繫並約定見面洽談販毒細節後
    ，於97年10月19日駕駛車號0758-QC號自小客車搭載丙○○
    自臺北南下，在臺南某85度C咖啡廳與丁○○見面商議販售
    海洛因乙事。返回臺北後，丙○○擔心身上攜帶大量毒品保
    管不易，遂聯繫乙○○於97年10月20日21、22時許，前往位
    在臺北縣三重市之上格大飯店與其見面，並將上開購得之海
    洛因其中17包（合計驗餘淨重303.88公克），交付乙○○藏
    置在前開自小客車內，並囑咐乙○○在其不在期間，代為處
    理、運送該批海洛因予丁○○。
三、丙○○旋將其餘11包海洛因以背包攜帶，於97年10月21上午
    搭乘高鐵南下至高鐵臺南歸仁站，準備販賣交付予丁○○時
    ，經行政院海岸巡防署南部地區巡防局臺南市機動查緝隊（
    以下簡稱海巡署）人員循線於同日中午12時50分許，在高鐵
    臺南歸仁站查獲並遭羈押。乙○○因丙○○遭羈押而無從聯
    繫，故依先前渠等與丁○○在臺南達成販賣毒品之共識以及
    丙○○之囑咐，於97年10月27日起以其門號0000000000號行
    動電話與丁○○所持用之門號0000000000號行動電話多次聯
    繫並進而約定交付海洛因事宜，待談妥交付時間、地點後乙○○即於97年11月7日19時30分許，另商請不知情之友人周
    英嵐（另為不起訴處分）駕駛車號LF-3637號廂型車搭載其
    自臺北縣三重市南下至臺南，並由其攜帶上開丙○○託其保
    管之海洛因中之6包（其中5包另合裝為1包，合計共重21.48
    公克，另1包重14.6公克）欲交予丁○○，然經海巡署人員
    據報於臺南仁德交流道附近查緝，因而未遂。
四、嗣因乙○○見警查緝，乃乘隙將其所攜上開6包海洛因棄置
    於臺南縣仁德鄉○○路690號旁空地，並與周英嵐再另轉搭
    不知情之友人姜國麒所駕車號2295-JQ號自小客車，仍為海
    巡署人員予以攔查，並當場扣得乙○○所持用門號為000000
    0000號之NOKIA手機1支，乙○○始再帶同海巡署人員至上開
    空地上取出並查扣乙○○所丟棄之6包海洛因，並再返回臺
    北自其上開車號0758-QC號自小客車內，取出丙○○所交付
    其保管之剩餘海洛因共11包，並予以查扣。
五、案經行政院海岸巡防署南部地區巡防局臺南市機動查緝隊移
    送臺灣臺南地方法院檢察署檢察官偵查起訴。
    理  由
壹、程序方面：
一、按傳聞法則之重要理論依據，在於傳聞證據未經當事人之反
    對詰問予以核實，乃予排斥，惟若當事人已放棄對原供述人
    之反對詰問權，於法院審判時表明同意該等傳聞證據可作為
    證據，基於證據資料愈豐富，愈有助於真實發現之理念，並
    貫徹刑事訴訟法修法加重當事人進行主義之精神，確認當事
    人對於證據能力有處分權之制度，傳聞證據經當事人同意作
    為證據，法院認為適當者，亦得為證據。另當事人於調查證
    據時，對於傳聞證據表示「沒有意見」、「對於證據調查無
    意見」，而未於言詞辯論終結前聲明異議，應視為已有將該
    等傳聞證據採為證據之同意，此刑事訴訟法第159 條之5定
    有明文。檢察官、被告及辯護人於本院準備程序時已表示對
    於全案供述證據之證據能力均無意見（見本院卷第64頁），
    依刑事訴訟法第159條之5之規定，應視為檢察官、被告及辯
    護人已同意本案供述證據均有證據能力，本院斟酌該等證據
    並非非法取得，亦無證明力明顯過低之情形，是該等證據，
    均得採為證據。
二、再按偵查犯罪機關依法定程序監聽之錄音，應認該監聽所得
    之錄音帶，始屬調查犯罪所得之證據，但依據監聽錄音結果
    予以翻譯而製作之通訊監察譯文，乃該監聽錄音內容之顯示
    ，此派生證據屬於文書證據之一種。於被告或訴訟關係人對
    其譯文之真實性發生爭執或有所懷疑時，法院固應依刑事訴
    訟法第165條之1第2項規定勘驗該監聽之錄音帶踐行調查證
    據之程序，以確認該錄音聲音是否為本人及其內容與通訊監
    察譯文之記載是否相符；然如被告或訴訟關係人對其監聽錄
    音之譯文真實性並不爭執，顯無辨認其錄音聲音之調查必要
    性。是法院於審判期日就此如已踐行提示通訊監察譯文供當
    事人辨認或告以要旨，使其表示意見等程序並為辯論者，其
    所為之調查證據程序即無不合。查卷附監聽譯文係臺灣臺南
    地方法院檢察署檢察官依法核發通訊監察書執行監聽（見本
    院卷第82-83頁、第186-189頁），由行政院海岸巡防署南部
    地區巡防局人員依錄音內容製成，被告及辯護人於本院亦不
    否認有該通訊監察譯文之對話（見本院卷第212-218頁）。
    上揭通訊監察譯文，既係偵查機關依法定程序所取得，且被
    告與辯護人承認該錄音內容確為其與他人之談話內容，故卷
    附關於門號0000000000號、0000000000號通訊監察譯文應具
    有證據能力。
三、扣案之門號0000000000號行動電話SIM卡及NOKIA牌手機1支
    等物證及卷附搜索扣押筆錄、扣押物品目錄表等書證，均非
    屬供述證據；卷附照片等物證，則係以機械之方式所留存之
    現場影像，亦非供述證據，皆無傳聞法則之適用，復均無違
    反法定程序取得之情形，依刑事訴訟法第158條之4規定之反
    面解釋，均應有證據能力，合先敘明。
貳、實體方面
一、被告乙○○並不否認有於97年10月19日有駕駛車號0758-QC
    號自小客車搭載丙○○自臺北南下，在臺南與丁○○見面，
    並於97年10月20日21、22時許在臺北縣三重市之上格大飯店
    與其見面受丙○○之託保管17包海洛因，另自97年10月27日
    起以其門號0000000000號行動電話與丁○○所持用之門號
    0000000000號行動電話多次聯繫，後於97年11月7日19時30
    分許起，另商請周英嵐駕車搭載其自臺北縣三重市南下至臺
    南，並由其攜帶上開丙○○託其保管之海洛因中之6包，經
    海巡署人員據報查緝並扣得海洛因等情，惟矢口否認有運輸
    或與丙○○共同販賣第一級毒品海洛因，並辯稱：伊僅是幫
    丙○○保管17包海洛因，丙○○並無指示被告為其運送毒品
    或從事販賣，因丙○○被羈押與被告失去聯繫，伊在找不到
    丙○○的情況下，急需探詢丙○○之下落，請儘快取回海洛
    因，才會與丁○○聯繫，並且為討好丁○○，希望丁○○說
    出丙○○之下落，才會於97年11月7日攜帶上揭毒品南下而
    擬將該毒品無償轉讓予丁○○，係為當面向丁○○探詢丙○○之去處云云。
二、經查：
(一)、被告乙○○有於97年10月19日有駕駛車號0758-QC號自小客
    車搭載丙○○自臺北南下，在臺南與丁○○見面，於97年10
    月20日21、22時許在臺北縣三重市之上格大飯店與證人丙○○見面受其所託保管17包海洛因，另自97年10月27日起以其
    門號0000000000號行動電話與丁○○所持用之門號000000
    0000號行動電話多次聯繫，後於97年11月7日19時30分許起
    ，另商請周英嵐駕車搭載其自臺北縣三重市南下至臺南，並
    由其攜帶上開丙○○託其保管之海洛因中之6包，經海巡署
    人員據報查緝並扣得海洛因乙情，除為被告所不否認外（見
    警卷第4-10頁、偵卷第8-12、第75頁），另有證人丙○○於
    偵查中及本院之證述（見偵卷第97-101頁、本院卷第114 、
    117、121頁）、證人丁○○於本院中之證述（見本院卷第
    123-134頁）、周英嵐於警詢及偵查中之證述（見警卷第13-
    14頁、偵卷第13頁），並有如事實欄所示之第一級毒品海洛
    因扣案（見警卷第30-31頁）、行動電話門號0000000000號
    及0000000000號監聽譯文表（見偵卷第34-38頁）及97年1 0
    月19日跟監照片（見偵卷第59-67頁）、現場查獲照片（見
    警卷第65-73頁）在卷可資佐證。又扣得之第一級毒品海洛
    因17包，經送調查局鑑定結果，均檢出有海洛因成分（合計
    驗餘淨重303.88公克，空包裝總重18.14公克），此有法務
    部調查局97年12月1日調科壹字第09723044900號濫用藥物實
    驗室鑑定書各一份（見偵卷第107頁）在卷可稽。此部分之
    事實應堪認定。
(二)、又證人丙○○確欲將自柬埔寨境內向綽號「阿堯」之男子購
    得之海洛因販售予證人丁○○，先於97年10月19日由被告乙○○駕駛車號0758-QC號自小客車搭載丙○○自臺北南下，
    在臺南某85度C咖啡廳與丁○○見面，並將部分海洛因交予
    證人丁○○當做樣本檢驗，返回臺北後，多次以門號000000
    0000號與證人丁○○持用門號0000000000號之行動電話通話
    ，聯繫交易毒品乙事，復於同年月21日上午搭乘高鐵南下至
    高鐵臺南歸仁站，準備販賣交付予丁○○，惟海巡署人員查
    獲，並當場扣得丙○○所攜上開海洛因11包等物，此經證人
    丙○○證述綦詳（見本院卷第117、118頁），並有行動電話
    門號0000000000號監聽譯文表（見偵卷第30-33頁）、97年1
    0月19日跟監照片（見偵卷第59-67頁）在卷可資佐證，足認
    證人丙○○欲將海洛因販售予證人丁○○乙情，應堪認定。
(三)、另被告乙○○於偵查供稱：偵查卷第59-67頁的翻拍照片，
    是我在案發前一週，由我開0758-QC的車子載我大哥丙○○
    南下到臺南，與綽號叫阿本，約4、50歲的男子，在仁德交
    流道見面，後來阿本帶我們到上開照片所示的85度C見面聊
    天，【我當天在他們旁邊，有大約知道他們可能是在談論買
    賣海洛因的事情】，【因為在這次南下之前，我就知道丙○○擁有很大量的海洛因】‧‧‧【我認為涉及錢的部分，我
    推測應該都是對方與丙○○先講好了，所以我都沒有再提了
    】‧‧‧【如果對方已經跟丙○○講好毒品金額及數量，我
    就負責幫對方把他的海洛因帶過去給對方，但我沒有經手收
    錢的事】等語（見偵卷第75-76頁），並有如事實欄所示之
    第一級毒品海洛因扣案（見警卷第30-31頁）及97年10月19
    日跟監照片（見偵卷第59-67頁）在卷可資佐證，又從卷附
    照片觀之，被告於證人丙○○與丁○○洽談交易毒品事宜期
    間，神情自若，多次往返桌邊（見偵卷第65-67頁），足佐
    被告上開【我當天在他們旁邊，有大約知道他們可能是在談
    論買賣海洛因的事情】供述之真實性。依此，被告主觀上明
    知證人丙○○欲販賣第一級毒品海洛因予證人丁○○，並接
    受證人丙○○所託將其所交付之毒品交付證人丁○○，足認
    被告乙○○就販賣第一級毒品海洛因予證人丁○○與證人丙○○之間有犯意聯絡。被告雖極力辯解上開行為應僅成立持
    有、轉讓第一級毒品海洛因罪，然倘被告全然無販賣海洛因
    予證人丁○○之情，則其理應在97年10月19日搭載證人丙○○南下之前，不會知悉證人丙○○擁有大量海洛因，更不應
    知悉證人丙○○與丁○○見面洽談何事，亦不會願意在證人
    丙○○與丁○○講好毒品金額及數量，負責運送毒品，被告
    此部分所辯非無疑義。
(四)、證人丙○○於偵查中證稱：‧‧‧與綽號「阿本」之人的監
    聽譯文中，所提到的「細仔」是指乙○○，他是我小弟，我
    是請被告乙○○在我不在臺灣時，幫忙送這些海洛因‧‧‧
    （見偵卷第99、101頁），被告為證人丙○○的小弟，與被
    告關係很好（見本院卷第119頁），堪認證人丙○○當無於
    具結後固為不實陳述以誣陷被告，並自行擔負偽證風險之必
    要外，其證述要在其不在臺灣時，幫忙送這些海洛因乙節，
    應無誣指被告之虞。雖證人於本院審理時為迴護被告故而證
    稱：我很肯定我從來沒有叫被告送海洛因，然其上開證述除
    繕打於偵查筆錄外，並已錄音、錄影製成光碟隨案移送，應
    不至有錯誤，況該次該句證人之回答除記下上開回答外，並
    連同被告改稱之話語一併記載（見偵查卷第101頁），顯見
    筆錄記載翔實，證人丙○○確有要求被告送交海洛因乙節，
    堪以認定。況被告乙○○於警詢時亦自承：我於97年11月7
    日毒品下來是要交給綽號叫「阿本」的試用、97年11月7日
    查獲的海洛因是丙○○交給我的，丙○○要我交給阿本的，
    要我等阿本打電話給我約地點，再叫我交給綽號阿本的等語
    （見警卷第6、9頁）。足證被告乙○○就販賣第一級毒品海
    洛因予證人丁○○，與證人丙○○之間除有犯意聯絡外，並
    有負責交付第一級毒品海洛因之分擔行為。
(五)、據卷附監聽譯文所載，於97年10月27日下午2時3分許、9時
    11分許，及於97年11月6日下午6時13分許、97年11月7日下
    午5時5分許被告所持用門號0000000000號之行動電話與證人
    丁○○持用門號0000000000號之行動電話有通話之紀錄，此
    為被告與證人丁○○之通話紀錄一節，亦據其2人自陳在卷
    （見本院卷第8頁正面、第124頁正面），該等通訊內容中雖
    未顯現有證人丁○○清楚表示欲向被告購買毒品之字句，然
    因毒品交易向為檢警嚴加查緝之行為，毒品交易者間原多以
    暗語互為聯繫，鮮有明示毒品交易內容之情形，且就譯文中
    談及「沙子」乙語（見偵卷第34頁），被告及證人丁○○坦
    承沙子係指毒品（見本院卷第11、127頁），故從2人間對話
    前後內容推敲可推認被告與證人丁○○係為逃避查緝，而以
    含混不清之對話方式交易毒品乙事。復從通訊監察譯文內容
    以觀，被告於對話中一再陳稱：「【沒關係，本兄你再跟我
    聯絡就好了，我這支電話】，【沒關係啦！本兄他交給我處
    理，你就跟我聯絡就好了，沒關係】」（見偵卷第34頁），
    證人丁○○於本院審理時並不否認上開對話是被告與伊聯絡
    ，表示有關海洛因的事情跟被告聯絡即可等語（見本院卷第
    132頁），可認被告與證人丙○○之間對於販賣海洛因予證
    人丁○○乙事早有共識，否則被告豈會一再予證人丁○○強
    調「證人丙○○把交付毒品乙事委由伊處理」（見偵卷第35
    頁）。又譯文中證人丁○○稱「如果說我要出的話，你不就
    幫我送下來」，被告「嗯‧‧‧都可以啊」，上情證人丁○○於本院審理時復證稱：因為被告替證人丙○○處理事情，
    所以他要先拿毒品來給我嘗試等語（見本院卷第133頁），
    由此益徵被告確實與證人丙○○就販毒乙事有犯意聯絡及行
    為之分擔。
(六)、至被告復辯稱：我與證人丁○○聯繫告訴他毒品都在我這裡
    ，只是想知道丙○○人在哪裡，我是想只要把毒品交給丁○○，丁○○就會告訴我丙○○的下落云云。然從上開通話中
    除於97年10月27日下午2時3分之譯文中，被告曾詢問證人丁○○「我大仔現在有在南部嗎？」，丁○○回答「我怎麼知
    道，他都沒跟我聯絡，電話打整天都打不通的，跟人家約一
    約就不見了」，被告又稱「不知道跑去哪裡了」（見偵卷第
    34頁），除此之外，2人於電話譯文中均未再談及此事（見
    偵卷第34-38頁），若被告辯稱與證人丁○○聯繫可以知道
    丙○○人在哪裡，應一再追問，豈會僅談及1次，其上開所
    辯，顯與事實不符。況被告與證人丁○○為大哥、小弟關係
    ，2人平時會互相聯絡（見本院卷第119頁），被告縱使在遍
    尋不到證人丙○○之情況下多方詢問，唯在對方表示不知情
    之情況下，即應另循管道，豈有可能在對方已經表示不知證
    人丙○○下落後，還圖以交付毒品海洛因予證人丁○○即得
    因此尋獲證人丙○○之下落，被告此部分之辯解顯與事理有
    違。其再辯稱：我認為這是丙○○的毒品，我只想趕快把毒
    品交給丁○○，他們不要再來找我云云。其既然認為毒品所
    有權隸屬證人丙○○，倘非經證人丙○○同意，豈可擅自交
    付他人，被告上開辯解除悖常情外，亦可佐證，被告已在證
    人丙○○之授權下方將毒品交付證人丁○○，更可認被告與
    證人丙○○之間對於販賣海洛因予證人丁○○乙事早有共識
    。
(七)、又販賣毒品係屬違法行為，處罰甚重，販賣毒品之利得，除
    經被告坦承犯行，或價量俱臻明確外，委難查得實情，且政
    府對毒品非法交易向來查禁森嚴，重罰而不寬貸，凡為販賣
    者，茍非有利可圖，應無甘冒遭查緝法辦施以重刑之風險，
    而平白無故為他人取得第一級毒品海洛因之理，是本件被告
    既甘冒著被查辦之風險將毒品運送出售，足證被告出售毒品
    顯有圖利之意圖至明。再雖按意圖營利而販入海洛因後，第
    1次販賣海洛因與他人之行為，故可認係接續原先販入之犯
    意而為，不論其行為屬既遂或未遂，應認基於單一犯意之接
    續行為，而僅成立1個販賣毒品既遂罪（最高法院91年度台
    上字第763號判決參照），然本案並無確切證據可資證明被
    告對證人丙○○將第一級毒品海洛因自柬埔寨販入乙事有犯
    意聯絡及行為分擔，故被告對此部分並不負共犯之罪責。本
    件被告既未將證人丙○○97年10月20日交付之17包毒品，出
    售丁○○即遭警查獲，即應以販賣第一級毒品未遂罪論處。
(八)、縱上，本件事證明確，被告共同販賣第一級毒品未遂犯行堪
    以認定，應予依法論科。
三、論罪科刑：
(一)、查被告乙○○行為後，毒品危害防制條例第4條業已修正，
    ，並於98年5月20日公布，按法規之制定與法規之修正，如
    有特定生效日之必要者，依中央法規標準法第14條或第20條
    第2項準用第14條之規定，應分別特定其施行日期。法規制
    定或前次修正基於特殊因素所特定之施行日期，並不適用於
    日後修正或再次修正之條文。又按法律之制定或修正，若未
    明定施行日期者，中央法規標準法雖未規定應自何時生效，
    然法律既經制定或修正並經總統公布，自應類推適用中央法
    條規標準法第13條之規定，自公布日起算至第3日發生效力
    。本次修正僅係個別條文之修正，並非全部條文之修正，應
    無毒品危害防制條例第36條之適用，既無生效日之特別規定
    ，自應類推適用中央法條規標準法第13條之規定，因此修正
    後毒品危害防制條例第4條，應於98年5月22日生效，是被告
    行為後法律已有變更。而修正前毒品危害防制條例第4條第1
    項之規定為：「製造、運輸、販賣第一級毒品者，處死刑或
    無期徒刑，處無期徒刑者，得併科新臺幣1,000萬元以下罰
    金。」，修正後毒品危害防制條例第4條第1項則規定為：「
    製造、運輸、販賣第一級毒品者，處死刑或無期徒刑；處無
    期徒刑者，得併科新臺幣2,000萬元以下罰金。」，從而，
    就製造、運輸、販賣第一級毒品罪部份，修正後之法律規定
    並無較修正前有利於被告，依刑法第2條第1項前段之規定，
    仍應適用被告行為時之毒品危害防制條例論處，是核被告上
    開所為，均係犯修正前毒品危害防制條例第4條第1項之販賣
    第一級毒品罪。
(二)、再按海洛因係毒品危害防制條例第2條第2項第1款規定之第
    一級毒品，依法不得持有、運輸或販賣。又按運輸毒品，係
    指單純運輸毒品並無他項目的者而言，若係意圖營利基於販
    賣毒品目的之犯意，販入後，所從事於運送至國內乙地出售
    之行為，應認該搬運輸送毒品之行為，包含於販賣行為之內
    ，仍應成立販賣毒品之罪（最高法院97年度台上字第1249號
    判決意旨可供參照）。本件共犯丙○○將一部分海洛因交予
    被告藏放，被告攜帶其中一部分開車南下，欲銷售予丁○○
    之事實，其中搬運輸送毒品，應包含於販賣行為內，公訴意
    旨雖認被告上開行為係犯毒品危害防制條例第4條第1項之運
    輸第一級毒品罪，此部分應有誤會，且上開部分業經公訴檢
    察官當庭更正（見本院卷第134頁），故核其所為，係犯毒
    品危害防制條例第4條第1項販賣第1級毒品未遂罪。其販賣
    海洛因前持有海洛因之低度行為，為販賣海洛因之高度行為
    所吸收，不另論罪。被告乙○○與丙○○就上開犯行間，有
    犯意聯絡及行為分擔，均應論共同正犯。被告乙○○已著手
    於上開犯罪行為之實行而不遂，為未遂犯，依刑法第25條規
    定按既遂犯之刑度減輕之。又被告於偵、審中均否認犯行，
    不符合毒品危害防制條例第17條第2項「於偵查及審判中均
    自白」之規定，自無法援引該條項之規定，減輕其刑，附此
    敘明。爰審酌被告明知第一級毒品海洛因戕害國人身心健康
    及危害社會風氣至深且鉅，竟僅因貪圖利益而販賣牟利，且
    倘扣案之海洛因流入市面，勢將加速毒品之氾濫，對我國社
    會安寧及國人健康，可能產生之危害無法估量，再參酌被告
    迄於本案審結前仍飾詞狡辯未見悔意，浪費訴訟資源，惟佐
    被告係受另案被告丙○○所託，犯罪情節較主犯丙○○為輕
    ，且販賣海洛因之對象僅證人丁○○1人等一切情狀，量處
    如主文所示之刑，以示懲儆。又本院認被告所為販賣毒品行
    為與公民權之行使無涉，尚無諭知褫奪公權之必要，爰不予
    宣告褫奪公權。
(三)、末按刑罰法令關於沒收之規定，兼採職權沒收主義與義務沒
    收主義。職權沒收，係指法院就屬於被告所有，供犯罪所用
    、預備用或因犯罪所得之物，仍得本於職權斟酌是否宣告沒
    收，例如刑法第38條第1項第2款、第3款、第3項前段等規定
    屬之。義務沒收，則又可分為絕對義務沒收與相對義務沒收
    。前者指凡法條有：「不問屬於犯人與否，沒收之」之特別
    規定者屬之，法院就此等物品是否宣告沒收，無斟酌餘地，
    除已證明滅失者外，不問屬於犯人與否或有無查扣，均應宣
    告沒收，例如刑法第38條第1項第1款、第2項、第200條、第
    205條、第209條、第219條、第266條第2項、毒品危害防制
    條例第18條第1項前段等規定屬之；後者則係指供犯罪所用
    、預備用或因犯罪所得，以屬於被告所有者為限，始應予以
    沒收，例如毒品危害防制條例第19條第1項前段是（最高法
    院96年度台上字第7069號判決要旨參照）。查扣案之第一級
    毒品海洛因17包（純度百分之72.61，合計驗餘淨重303.88
    公克）係屬違禁物，至上開毒品之包裝袋，分別係供包裹上
    開毒品之用，縱於檢測時將上開毒品取出，勢仍有微量毒品
    沾附其上無法析離，亦有法務部調查局93年3月19日調科壹
    字第09300113060號函可考，均應一併依毒品危害防制條例
    第18條第1項前段沒收銷燬之；另門號0000000000號行動電
    話手機1支（含SIM卡，為NOKIA牌，手機序號為00000000000
    0000號）為被告所有，業據其供明在卷可按（見本院卷第
    210頁），且本院調查之結果確為犯本罪所用之物，爰依毒
    品危害防制條例第19條第1項規定沒收之；又門號000000000
    0 號、0000000000號行動電話及電子磅秤1台，或為被告所
    有，或為證人丙○○所有，此據被告供明在卷（見本院卷第
    210頁），然與本件販賣第一級毒品海洛因無關，又非屬違
    禁物，揆諸上開說明，自不得宣告沒收。至證人丙○○自柬
    埔寨境販入之其餘第一級毒品海洛因，此部分業經於證人丙○○所涉之案件中沒收銷燬（見本院98年度重訴字第8號刑
    事判決），且該部分並無證據證明與被告有共犯關係，亦不
    得依責任共同之原則，為沒收之諭知，均併此敘明。
四、至被告是否有涉販賣第一級毒品海洛因予綽號「雄仔」之人
    ，因非起訴書所載之起訴範圍，與本案亦無想像競合之裁判
    上一罪關係，本院無從審究，併此說明。
據上論斷，應依刑事訴訟法第299條第1項前段，（98年5月20日
修正公布前）毒品危害防制條例第4條第1項、第18條第1項前段
、第19條第1項，刑法第2條第1項前段、第11條前段、第28條、
第25條，判決如主文。
本案經檢察官甲○○到庭執行職務。
中    華    民    國    98    年    11    月    18    日
                  刑事第九庭    審判長法  官  蔡奇秀
                                      法  官  林欣玲
                                      法  官  蔡盈貞
以上正本證明與原本無異。
如不服本判決應於收受本判決後10日內向本院提出上訴書狀，並
應敘述具體理由。其未敘述上訴理由者，應於上訴期間屆滿後20
日內向本院補提理由書狀（均須按他造當事人之人數附繕本）「
切勿逕送上級法院」。
                                      書記官  蕭伊舒
中    華    民    國    98    年    11    月    18    日
附錄本件判決論罪科刑法條：
修正前毒品危害防制條例第4 條：
製造、運輸、販賣第一級毒品者，處死刑或無期徒刑；處無期徒
刑者，得併科新臺幣1 千萬元以下罰金。
製造、運輸、販賣第二級毒品者，處無期徒刑或7 年以上有期徒
刑，得併科新臺幣7 百萬元以下罰金。
製造、運輸、販賣第三級毒品者，處5 年以上有期徒刑，得併科
新臺幣5 百萬元以下罰金。
製造、運輸、販賣第四級毒品者，處3 年以上10年以下有期徒刑
，得併科新臺幣3 百萬元以下罰金。
製造、運輸、販賣專供製造或施用毒品之器具者，處1 年以上7
年以下有期徒刑，得併科新臺幣1 百萬元以下罰金。
前5項之未遂犯罰之。

司法院資訊處製作；財團法人民間司法改革基金會備份。
